臺灣雲林地方法院民事裁定
110年度繼字第153號
聲  請  人  周志霖  
上列聲請人聲請酌定遺產管理報酬事件，本院裁定如下：
    主  文
聲請人擔任被繼承人巴志隆遺產管理人之報酬酌定為新臺幣伍萬
元。
程序費用新臺幣壹仟元由被繼承人巴志隆之遺產負擔。
    理  由
一、本件聲請意旨略以：聲請人前經鈞院以109 年度繼字第182
    號裁定指定為被繼承人巴志隆之遺產管理人，其所遺如附表
    示之不動產，經本院109年度司執字第15445號清償債務強制
    執行事件，於民國110年1月6日通知拍定在案，拍定金額合
    計為新臺幣7,915,000元，爰依民法第1183條規定，聲請准
    予裁定聲請人擔任被繼承人巴志隆遺產管理人之遺產管理報
    酬等語
二、按遺產管理人得請求報酬，其數額由法院按其與被繼承人之
    關係、管理事務之繁簡及其他情形，就遺產酌定之，必要時
    ，得命聲請人先為墊付，民法第1183條定有明文。另財政部
    訂頒之「代管無人承認繼承遺產作業要點」第13點第4 項規
    定：「管理報酬之請求基準，為遺產現值百分之一點五，必
    要時聲請法院酌定。但歸屬國庫之遺產無現金可支付者，得
    免請求。」。然依司法院大法官釋字第137 、216 、407 號
    解釋意旨，法官於審判時應就具體案情，依其獨立確信之判
    斷，認定事實，適用法律，不受行政機關之拘束。查上開作
    業要點僅為行政規則，參酌前揭大法官解釋意旨，並無拘束
    本院之效力，本院得本於獨立確信之判斷，自行認定事實、
    適用法律，合先敘明。
三、本院之判斷：
  ㈠聲請人主張之上開事實，業經本院依職權調取本院109 年度
    繼字第182號、302號選任遺產管理人事件、109 年度司執字
    第15445 號清償債務強制執行卷宗查核屬實，自堪以認定。
  ㈡按遺產管理人之職務如左：編製遺產清冊。為保存遺產必
    要之處置。聲請法院依公示催告程序，限定一年以上之期
    間，公告被繼承人之債權人及受遺贈人，命其於該期間內報
    明債權及為願受遺贈與否之聲明，被繼承人之債權人及受遺
    贈人為管理人所已知者，應分別通知之。清償債權或交付
    遺贈物。有繼承人承認繼承或遺產歸屬國庫時，為遺產之
    移交；受任人應受報酬者，除契約另有訂定外，非於委任關
    係終止及為明確報告顛末後，不得請求給付，民法第1179條
    第1 項、第548 條分別定有明文。而遺產管理人管理被繼承
    人之遺產，性質上係屬於委任契約之法律關係，則依前揭民
    法第548 條第1 項規定委任報酬後付之原則，在遺產管理人
    受委任之事務尚未處理完畢前，不得請求報酬。本件聲請人
    自就任被繼承人之遺產管理人後，進行之管理工作固有依法
    代管被繼承人之遺產、參與本院109 年度司執字第15445號
    強制執行程序，惟並無對被繼承人之債權人及受遺贈人為報
    明債權及願受遺贈與否之公示催告，難謂已執行完畢遺產管
    理人之職務。惟本院考量被繼承人所遺如附表所示遺產既已
    經本院執行處以109 年度司執字第15445號強制執行程序拍
    定在案，為免延宕該強制執行程序及妨礙該案債權人之權益
    ，爰就本件遺產管理報酬先予以核定，俾令聲請人得憑本裁
    定向本院民事執行處參與分配，使上開強制執行程序得順利
    進行及保障債權人權益；至其餘未完成部分，聲請人仍應依
    法執行上開法定職務，並於職務執行完畢後，向本院陳報處
    理遺產之狀況及提出有關文件，故認聲請人依前揭規定聲請
    法院酌定其報酬，仍屬有據。
  ㈢本院審酌聲請人自就任遺產管理人後，管理被繼承人之遺產
    時間將近1年，期間曾參與本院109 年度司執字第15445號清
    償債務強制執行事件，而被繼承人遺有如附表所示之土地，
    經強制執行之拍定價額為7,915,000 元等情，足見聲請人所
    進行之職務內容尚非複雜，目前亦無應進行訴訟程序等甚為
    繁雜之事項，考量其後續尚需執行之任務所需時間及人力程
    度，及各債權人受償權利之保障，並參酌財政部訂頒之「代
    管無人承認繼承遺產作業要點」第13點第4 項所規定之計算
    標準，暨聲請人為執業地政士之專業身分，爰酌定本件遺產
    管理報酬金額如主文第一項所示。
四、末按遺產管理人就遺產之管理，如為全體執行債權人之共同
    利益，而有費用支出，得準用強制執行法第29條第2 項後段
    之規定，視其支出費用之性質，列為執行必要費用而優先受
    償（臺灣高等法院暨所屬法院94年法律座談會民事執行類提
    案第17號研討結果參照）。本件聲請人就任被繼承人之遺產
    管理人後，除其遺產管理報酬依前揭法條規定，應由法院酌
    定外，其後若有另行代墊之公示催告聲請費用、登報費用等
    費用，聲請人自可檢具相關證據，由遺產中支出，或於執行
    程序中列為執行必要費用而優先受償，無庸由本院予以確定
    ，附此敘明。
五、依家事事件法第181 條第11項，裁定如主文。
中　　華　　民　　國　　110 　年　　2 　　月　　26　　日
                  家事法庭  法　官　王雅苑
以上正本係照原本作成。                           
如對本裁定抗告，應於收受裁定正本送達後10日內向本院提出抗
告狀，並繳納抗告裁判費新臺幣1,000 元。
中　　華　　民　　國　　110 　年　　2 　　月　　26　　日
                            書記官  徐基典
附表：
財產所有人：巴志隆（歿）(遺產管理人周志霖地政士)         編號 土　　　　地　　　　坐　　　　落     面　積 權　利 範　圍 拍定金額 (新臺幣元)  縣　市 鄉鎮市區 段 小段 地號 平方公尺   1 雲林縣 虎尾鎮 高北  23 1005.66 676000分之18344 850,000元  備考        2 雲林縣 虎尾鎮 高北  23-29 103.40 全部 4,033,000元  備考        

編號 建號 基  地  坐  落 -------------- 建  物  門  牌 建築式樣主要建築材料及房屋層數 建物面積（平方公尺）  權利範圍 最低拍賣價格 (新臺幣元)     樓　　層　　面　　積 合　　　　　　　　計 附屬建物主要建築材料及用途   1 138 雲林縣○○鎮○○段00000地號 -------------- 雲林縣○○鎮○○○○○街000號 二層鋼筋混凝土造、住宅、樓梯間、停車空間。 一層: 69.14 二層: 68.73 地下一層: 45.57 合計: 183.44 陽台26.07平方公尺。 全部 2,860,000元  備考 共有部分：高北段149建號面積971.81平方公尺權利範圍676000分之18344。主要用途：機械室、停車空間、車道。      2 447 雲林縣○○鎮○○段00000地號 -------------- 雲林縣○○鎮○地里00鄰○○○○○街000號 一層RC鋁製採光罩、孝親房、曬衣間 第一層: 9.90 合計: 9.9 鋁製採光罩18.29平方公尺 全部 172,000元  備考 本建物係同段138建號之增建建物。本建物占用鄰地同段23地號土地面積6.76平方公尺併入計算。